臺灣嘉義地方法院刑事判決
111年度易字第114號
公  訴  人  臺灣嘉義地方檢察署檢察官
被      告  許憲治





上列被告因詐欺案件，經檢察官提起公訴（109年度偵字第3236
號），被告於準備程序就被訴事實為有罪之陳述，本院合議庭裁
定由受命法官獨任進行簡式審判程序，判決如下：
    主  文
乙○○犯詐欺取財罪，處有期徒刑參月，如易科罰金，以新臺幣壹
仟元折算壹日。未扣案之犯罪所得新臺幣肆拾參萬元沒收，於全
部或一部不能沒收或不宜執行沒收時，追徵其價額。
    犯 罪 事 實
一、乙○○為大恩物業有限公司業務員，從事靈骨塔位買賣及仲介
    業務，知悉社會上有許多人因不慎投資購買靈骨塔位、牌位
    等殯葬產品而遭套牢，竟意圖為自己不法之所有，利用靈骨
    塔位交易資訊不透明，且投資持有靈骨塔位之人因塔位轉售
    不易，亟欲尋找買家脫售獲利之心態，因知悉許○○持有6套
    宜城開發有限公司塔位（下稱淡水宜城墓園），於民國106
    年底某日，向許○○、甲○○○夫婦（下稱許○○夫婦）稱其接手
    擔任淡水宜城墓園買賣業務，佯稱有買主願意購買許○○所有
    之6套塔位，並與許○○夫婦簽訂買賣契約書以取得信任；數
    日後乙○○又佯稱該買主欲購買9套塔位，許○○夫婦須加購3套
    ，並保證可成功出售，加購手續由吳文宏與許○○夫婦接洽辦
    理；後乙○○又以須支付交易保證金、節稅等不實藉口，致許
    ○○夫婦陷於錯誤，同意支付交易保證金等額外費用，乃於10
    7年2月9日至107年7月3日，於附表所示日期，以附表所示方
    式交付或轉帳如附表所示之金額予乙○○或乙○○指定之銀行帳
    戶。嗣乙○○推稱須等買主出現再處理，然遲未聯繫，許○○夫
    婦始知受騙。
二、案經法務部調查局嘉義縣調查站移送臺灣嘉義地方檢察署檢
    察官偵查起訴。
    理  由
一、本案被告所犯，並非死刑、無期徒刑、最輕本刑為3年以上
    有期徒刑之罪，或高等法院管轄第一審之案件，被告於準備
    程序中，就被訴事實為有罪之陳述，經受命法官告知簡式審
    判程序之旨，並聽取公訴人、被告之意見後，本院合議庭認
    適宜進行簡式審判程序，爰依刑事訴訟法第273條之1第1項
    規定，裁定由受命法官獨任進行簡式審判程序。依刑事訴訟
    法第273條之2及第159條第2項之規定，本案不適用同法第15
    9條第1項傳聞法則有關限制證據能力之相關規定，亦不受同
    法第161條之2、第161條之3、第163條之1及第164條至170條
    規定之限制，合先敘明。　　
二、前揭犯罪事實，業據被告於本院準備程序及審理時坦承不諱
    （易字卷第76、90-92頁），並經證人即被害人甲○○○於警詢
    、偵查時證述明確（警卷第109-110、114-118頁、偵字卷第
    131-133頁)，復有乙○○名片、吳文宏名片、新北市淡水地政
    事務所土地所有權狀、淡水宜城墓園永久使用權狀、私立宜
    城公墓永久使用權狀、買賣委託契約書、買賣投資受訂單、
    台北富邦銀行(下稱富邦銀行)各類存款歷史對帳單、富邦銀
    行匯款委託書、富邦銀行提存款交易憑條、東石鄉農會匯款
    回條、玉山銀行存摺封面及內頁交易明細、東石鄉農會存摺
    封面及內頁交易明細、臺灣銀行存摺封面及內頁交易明細、
    玉山銀行取款憑條、郵政跨行匯款申請書、臺灣銀行匯款申
    請書回條聯(警卷第21-37、49、87-94、107、121、147-159
    、172-173、176-182、190-191頁)，被告上開自白核與事實
    相符，應堪採信。本案事證明確，被告之犯行堪可認定，應
    依法論科。　　
三、論罪科刑：
　㈠核被告所為，係犯刑法第339條第1項之詐欺取財罪。
　㈡被告以佯稱有買主願意購買許○○所有之淡水宜城墓園6套塔位
    ，後又佯稱買主欲購買9套塔位，許○○夫婦須加購3套，保證
    可成功出售，復佯稱須支付交易保證金、節稅，致許○○夫婦
    陷於錯誤，同意支付交易保證金等額外費用，於107年2月9
    日至107年7月3日，陸續以交付現金及轉帳方式給付如附表
    所示之金額，被告所為雖有數次行為，惟其係基於單一之犯
    意，於密切之時間接連實行，行為間之獨立性薄弱，在時間
    差距上，難以強行分行，又本案所給付之款項雖分別由許○○
    夫婦為之，然其二人為夫妻，彼此關係密切，加以被告行騙
    係向許○○夫婦為之，僅係分別由許○○夫婦給付，給付款項之
    人雖不同，財產上之利益關係難強加區隔，應認為所侵害之
    法益相同，故本件在刑法評價上，以視為數個舉動之接續施
    行，合為包括之一行為予以評價，較為合理，應論以接續犯
    之一罪。
　㈢累犯不予加重之說明：
　⒈被告前因妨害自由案件，經臺灣臺中地方法院105年度原訴字
    第44號判決判處：⒈有期徒刑1年；⒉有期徒刑8月；⒊有期徒
    刑6月；⒋有期徒刑5月，其中⒈⒉部分應執行有期徒刑1年6月
    ，⒊⒋部分應執行有期徒刑10月；後經臺灣高等法院臺中分院
    106年度上訴字第1122號判決就上開⒈⒉部分撤銷，並分別改
    判處有期徒刑11月、7月，應執行有期徒刑1年4月，其餘部
    分上訴駁回；又被告所犯前開⒊⒋部分於107年3月8日易科罰
    金執行完畢，嗣上開⒈⒉⒊⒋經臺灣高等法院臺中分院107年度
    聲字第1462號裁定定應執行有期徒刑2年2月，於107年12月2
    4日執行完畢，有臺灣高等法院被告前案紀錄表可憑，且被
    告就其執行紀錄並無意見，並同意以前案紀錄表上所載之執
    行紀錄作為認定是否構成累犯之依據(本院卷第95頁)；按易
    科罰金制度將原屬自由刑之刑期，在符合法定要件下，更易
    為罰金刑之執行，旨在防止短期自由刑之流弊，並藉以緩和
    自由刑之嚴厲性。而易科罰金執行完畢者，其所宣告之刑，
    以已執行論，刑法第44條定有明文。受刑人倘選擇易科罰金
    ，經檢察官准予易科罰金執行完畢後，基於國家刑罰權之安
    定性，自無許其濫用權利，任意聲請發還易科罰金之金額，
    改執行原宣告之自由刑。至該已易科罰金執行完畢之罪倘與
    不得易科罰金之他罪，合於數罪併罰之規定，嗣經檢察官依
    受刑人請求，聲請法院裁定應執行刑確定，亦僅係已執行完
    畢之刑期，應於執行應執行刑時扣除之問題。不能謂該得易
    科罰金之罪尚未執行完畢(最高法院110年度台抗字第1784號
    裁定意旨參照)。又按犯罪係由行為人以單一行為接續進行
    ，縱令在犯罪完畢以前，其各個舉動已與該罪之構成要件相
    符，但在行為人主觀上，各個舉動不過為其犯罪行為之一部
    分，在刑法評價上，應合為包括之一行為論以接續犯。次按
    行為時刑法第47條規定，曾受有期徒刑之執行完畢，5年以
    內再犯有期徒刑以上之罪者，為累犯，加重其刑至2分之1；
    則接續犯者，僅須其一部行為係在另一犯罪所處有期徒刑執
    行完畢後五年以內者，仍該當於該條所定累犯加重之要件(
    最高法院95年度台上字第7346號判決意旨參照)。而被告所
    犯⒊⒋部分於107年3月8日易科罰金執行完畢，雖嗣後經臺灣
    高等法院臺中分院107年度聲字第1462號裁定就⒈⒉⒊⒋定應執
    行有期徒刑2年2月，並於107年12月24日執行完畢，仍應認
    前開⒊⒋之罪係於107年3月8日執行完畢；又被告就本案詐欺
    犯行係自106年底某日實施，給付款項行為為107年2月9日至
    107年7月3日間，其一部犯行係在前案執行完畢以後5年內所
    為，依前揭最高法院意旨，應認本案被告所為，仍該當於累
    犯之要件。
　⒉依司法院釋字第775號解釋所示，為避免發生罪刑不相當之情
    形，法院就該個案依該解釋意旨，裁量是否加重最低本刑；
    考量被告構成累犯之犯罪紀錄為妨害自由，就犯罪型態、罪
    質及社會危害程度，有相當差別，顯然欠缺關聯性及類似性
    ，實難認被告犯本案時具特別惡性或刑罰感應力薄弱，本院
    認於本案罪名之法定刑度範圍內，審酌各項量刑事由後，已
    足以充分評價被告所應負擔之罪責，尚無加重最低本刑之必
    要，揆諸上開解釋意旨，爰不加重其刑，特此敘明。
　㈣量刑審酌：爰以行為人之責任為基礎，審酌被告具有勞動能
    力，理應以正當勞動或資本等方式獲取財物，卻不思以正當
    管道獲取金錢，致使告訴人陷於錯誤，造成金錢之損害，所
    為實不足取；惟念及被告坦承犯行之態度，暨被告自陳高中
    畢業之智識程度、已婚、有2名未成年子女、與配偶、子女
    同住、於早餐店工作、月薪約3、4萬元（易字卷第95頁）等
    一切情狀，量處如主文所示之刑度，並諭知易科罰金之折算
    標準。
　㈤沒收部分：被告因本案犯罪獲利43萬元，為其所自承，且檢
    察官就此亦無意見(易字卷第92頁)，應依刑法第38條之1第1
    項前段宣告沒收，於全部或一部不能沒收或不宜執行沒收時
    ，依同條第3項，追徵其價額。至被告因本案詐騙之其餘款
    項，被告供述除獲利43萬元部分，其餘均交付公司(易字卷
    第92頁)，該部分款項已非被告所有，爰就此部分不予宣告
    沒收。
據上論斷，應依刑事訴訟法第273條之1第1項、第299條第1項前
段（依刑事判決精簡原則，僅記載程序法條文），判決如主文。
本案經檢察官柯文綾提起公訴，檢察官徐鈺婷到庭執行職務。
中　　華　　民　　國　　111 　年　　5 　　月　　13　　日
                  刑事第六庭    法　官　林富郎
以上正本證明與原本無異。
如不服本判決應於收受判決後20日內向本院提出上訴書狀，並應
敘述具體理由；其未敘述上訴理由者，應於上訴期間屆滿後20日
內向本院補提理由書（均須按他造當事人之人數附繕本）「切勿
逕送上級法院」。告訴人或被害人如對於本判決不服者，應具備
理由請求檢察官上訴，其上訴期間之計算係以檢察官收受判決正
本之日期為準。
中　　華　　民　　國　　111 　年　　5 　　月　　13　　日
                                書記官　陳雪鈴
【附表】
編號 日期 付款人 方式 收款人 金額 證據出處 1 107年2月9日 甲○○○ 轉帳 大恩物業有限公司(玉山銀行帳號0000000000000帳戶【下稱玉山銀行帳戶】) 840,000元 玉山銀行取款憑條(警卷第172頁) 2 107年3月22日 甲○○○ 轉帳 大恩物業有限公司(玉山銀行帳戶) 100,600元 玉山銀行存款憑條(警卷第176頁) 3 107年3月23日 甲○○○ 轉帳 大恩物業有限公司(玉山銀行帳戶) 86,000元 郵政跨行匯款申請書(警卷第177頁) 4 107年3月29日 許○○ 轉帳 大恩物業有限公司(玉山銀行帳戶) 200,000元 東石鄉農會匯款回條(警卷第178頁) 5 107年4月26日 甲○○○ 轉帳 大恩物業有限公司(玉山銀行帳戶) 632,000元 郵政跨行匯款申請書(警卷第179頁) 6 107年5月17日 甲○○○ 現金 乙○○ 170,000 詐騙款項統計表、甲○○○玉山銀行存摺封面及內頁交易明細(警卷第144、147、150、152頁) 7 107年5月24日 甲○○○ 轉帳 乙○○(富邦銀行帳號000000000000帳戶) 300,000元 郵政跨行匯款申請書(警卷第180頁) 8 107年6月19日 甲○○○ 轉帳 大恩物業有限公司(玉山銀行帳戶) 300,000元 郵政跨行匯款申請書(警卷第190頁) 9 107年7月3日 甲○○○ 轉帳 乙○○(富邦銀行帳號000000000000帳戶) 130,000元 臺灣銀行匯款申請書回條聯(警卷第191頁)